【裁判字號】    96,易,3296
【裁判日期】    970213
【裁判案由】    詐欺
【裁判全文】
臺灣臺北地方法院刑事判決              96年度易字第3296號
公  訴  人  臺灣臺北地方法院檢察署檢察官
被      告  甲○○
                    現另案於臺灣高雄第二監獄執行中
上列被告因詐欺案件，經檢察官提起公訴（96年度偵緝字第2222
號），因被告於準備程序中為有罪之陳述，本院依簡式審判程序
審理，判決如下：
    主  文
甲○○幫助意圖為自己不法之所有，以詐術使人將本人之物交付
，處有期徒刑肆月，如易科罰金，以銀元參佰元即新臺幣玖佰元
折算壹日。
    事  實
一、甲○○明知將自己之銀行帳戶存摺、金融卡及密碼交與他人
    使用，可能因此供不法之人利用以詐術使他人將款項匯入後
    ，再予提領運用，並預見可能因此幫助他人從事詐欺不法犯
    罪，竟基於即使會幫助他人詐欺亦不違背其本意之間接故意
    ，於民國92年5月26日某時許，在玉山銀行鳳山分行（設高
    雄縣鳳山市○○○路100號，下稱玉山銀行）開立帳號00000
    00000000號帳戶後，旋於不詳地點，將上開帳戶之存摺、提
    款卡及密碼，以新臺幣（下同）3000元之代價，提供與不明
    人士使用。嗣乙○○接獲姓名年籍不詳之成人所發送之簡訊
    ，佯稱其已中獎，但需繳納作業費始能領取獎金，致乙○○
    陷於錯誤，先後於92年6月13日、16日、24日，依指示在臺
    北縣坪林鄉某自動櫃員機等處，分別匯款30000元、58000元
    、50000元、10000元（總計148000元）至上開帳戶，該等匯
    款均旋遭提領一空，乙○○事後發覺有異，報警始查知上情
    。
二、案經乙○○訴由臺北縣政府警察局新店分局報告臺灣臺北地
    方法院檢察署檢察官偵查起訴。
    理  由
一、上述犯罪事實業據被告甲○○於本院審理時坦承不諱，核與
    被害人乙○○告訴時指述之情節相符。此外，並有被告前開
    銀行帳戶之開戶資料、客戶歷史交易清單在卷可稽，足證被
    告前述自白確與事實相符，應堪採信。再按，金融帳戶事關
    個人財產權益保障，其專有性甚高，除非本人或與本人關係
    密切之人，自無法任意流通使用，故一般人均有妥為保管及
    防止他人任意使用之認知，縱在特殊情況偶需交付他人使用
    ，亦必深入瞭解用途及合理性，始予提供；且該等專有物品
    如落入不明人士手中，而未加以闡明正常用途，極易被利用
    作為與財產有關之犯罪工具，此為吾人依一般生活認知所易
    於體察之常識。而有犯罪意圖者，非有正當理由，竟使用他
    人帳戶，客觀上當可預見其目的，係為供某筆資金之存入後
    再行領出，且該筆資金之存入及提領過程，係有意隱瞞行為
    人之身分，此乃極易瞭解之事，故被告當可預見其將帳戶存
    摺、金融卡與密碼提供予陌生人使用，將幫助他人實施犯罪
    ，惟被告卻仍決意將帳戶交予他人，足見其預見該他人將以
    之為犯罪之用，而即使遭不法利用之結果亦不違背其本意，
    被告有幫助詐欺之間接故意，堪予認定，被告本件犯行，事
    證明確，應予依法論科。
二、論罪科刑部分：
(一)、查被告行為後，刑法業於民國94年2月2日修正公布部分條文
    ，並於95年7月1日施行。依修正後刑法第2條第1項規定：「
    行為後法律有變更者，適用行為時之法律。但行為後之法律
    有利於行為人者，適用最有利於行為人之法律。」。又被告
    行為時，刑法第339條第1項普通詐欺罪之法定刑為「五年以
    下有期徒刑、拘役或科或併科一千元以下罰金。」，而依斯
    時罰金罰鍰提高標準條例第1條前段規定，「依法律應處罰
    金、罰鍰者，就其原定數額得提高為二倍至十倍」。故該罪
    罰金刑部分經提高10倍後為10000元以下，依現行法規所定
    貨幣單位折算新臺幣條例第2條規定經折算為新臺幣後，最
    高可罰新臺幣30000元，最低則為新臺幣30元（銀元10元）
    。至於被告行為後公布施行之刑法施行法第1條之1規定：「
    中華民國九十四年一月七日刑法修正施行後，刑法分則編所
    定罰金之貨幣單位為新臺幣。九十四年一月七日刑法修正時
    ，刑法分則編未修正之條文定有罰金者，自九十四年一月七
    日刑法修正施行後，就其所定數額提高為三十倍。但七十二
    年六月二十六日至九十四年一月七日新增或修正之條文，就
    其所定數額提高為三倍」；且刑法第33條第5款亦修正為：
    「主刑之種類：罰金，新臺幣一千元以上，以百元計算之」
    。查刑法第339條第1項規定，係72年6月26日前所訂定，故
    依新法規定，罰金部分應提高為30倍，即最高可罰新臺幣30
    000元，最低應罰新臺幣1000元。經比較新、舊法之結果，
    應以被告行為時之舊法對其較為有利。
(二)、按刑法上之幫助犯，係對於犯罪與正犯有共同之認識，而以
    幫助之意思，對於正犯資以助力，但未參與實施犯罪之行為
    者而言。故核被告所為，係犯刑法第30條第1項前段、第339
    條第1項之幫助詐欺取財罪，本件詐欺犯行，係基於一個單
    一犯意，而接續為之，為接續犯，被告係以幫助犯罪之間接
    故意，參與詐欺構成要件以外之行為，核屬詐欺取財犯行之
    幫助犯，因被告只有一個幫助行為，故僅應論以一個幫助詐
    欺罪，且應依刑法第30條第2項規定減輕其刑（刑法第30條
    修正規定，僅係法理之明文化，尚無比較新舊法必要）。爰
    審酌被告因3000元，即交付金融帳戶等物及密碼予他人使用
    ，被害人僅有1人，被詐騙金額不高，可知被告犯行對於被
    害人之財產及正常金融交易秩序造成之損害尚輕，惟使犯罪
    之追查過程更趨複雜、困難，考量被告犯罪後已坦承犯行，
    犯後態度尚佳等一切情狀，量處如主文所示之刑。至被告行
    為時之刑法第41條第1項前段規定：「犯最重本刑為五年以
    下有期徒刑以下之刑之罪，而受六個月以下有期徒刑或拘役
    之宣告，因身體、教育、職業、家庭之關係或其他正當事由
    ，執行顯有困難者，得以（銀元）一元以上三元以下折算一
    日，易科罰金。」，此為被告行為時之易科罰金折算標準，
    依修正刪除前之罰金罰鍰提高標準條例第2條規定，應就其
    原定數額提高為100倍折算1日，是本件被告行為時之易科罰
    金折算標準，應以銀元100元至300元即新臺幣300元至900元
    折算1日。惟被告行為後新法第41條第1項前段修正為：「犯
    最重本刑為五年以下有期徒刑以下之刑之罪，而受六個月以
    下有期徒刑或拘役之宣告者，得以新臺幣一千元、二千元或
    三千元折算一日，易科罰金。」。比較修正前後之易科罰金
    折算標準，以修正前之規定較有利於被告，自應依刑法第2
    條第1項前段規定，適用修正前刑法第41條第1項前段及修正
    刪除前罰金罰鍰提高標準條例第2條之規定，諭知易科罰金
    之折算標準。另本件被告之犯罪時間為92年5月26日某時起
    至92年6月24日止，此時間為被告因妨害風化等罪執行有期
    徒刑4年，而於91年5月28日假釋出獄付保護管束之期間，須
    至93年2月28日始觀護結束而假釋期滿視為執行完畢，故被
    告之犯罪時間在其假釋期間內，不構成累犯。又中華民國九
    十六年罪犯減刑條例雖經立法院制定，並經總統於96年7月4
    日公布，自96年7月16日起生效，惟本件被告係本院於前開
    減刑條例施行前通緝，且係經緝獲到案而非自動歸案，依前
    開減刑條例第5條規定，尚無該減刑條例之適用，附此敘明
    。
據上論斷，應依刑事訴訟法第273條之1第1項、第299條第1項前
段，刑法第2條第1項前段、第30條第1項前段、第2項、第339條
第1項，95年7月1日修正施行前刑法第41條第1項前段，刑法施行
法第1條之1，修正刪除前罰金罰鍰提高標準條第2條，現行法規
所定貨幣單位折算新臺幣條例第2條，判決如主文。
本案經檢察官陳焜昇到庭執行職務。
中    華    民    國    97    年    2    月     13     日
                    刑事第十三庭    法  官  張文俊
以上正本證明與原本無異。
如不服本判決，應於判決送達後10日內向本院提出上訴狀（應抄
附繕本並附理由）。告訴人或被害人如對於本判決不服者，應具
備理由請求檢察官上訴，其上訴期間之計算係以檢察官收受判決
正本之日期為準。
                                    書記官  陳鳳瀴
中    華    民    國    97    年    2    月    13    日
附錄本案論罪科刑法條全文：
中華民國刑法第339條
意圖為自己或第三人不法之所有，以詐術使人將本人或第三人之
物交付者，處 5 年以下有期徒刑、拘役或科或併科 1 千元以下
罰金。
以前項方法得財產上不法之利益或使第三人得之者，亦同。
前二項之未遂犯罰之。


司法院資訊處製作；財團法人民間司法改革基金會備份。
